【裁判字號】    89,上更(一),555
【裁判日期】    891220
【裁判案由】    強盜
【裁判全文】
臺灣高等法院臺南分院刑事判決          八十九年度上更(一)字第五五五號   潛
      上  訴  人
      即  被  告  乙  ○  ○
      指定辯護人  本院 法 官  丙  ○  ○
右上訴人因強盜案件，不服臺灣嘉義地方法院八十九年度訴字第一一七號中華民國八
十九年五月二十五日第一審判決（起訴案號：臺灣嘉義地方法院檢察署八十九年度偵
字第一四五二號），提起上訴，經本院判決後，由最高法院發回更審，本院判決如左
：
      主      文
上訴駁回。
      事      實
一、乙○○意圖為自己不法之所有，先於民國（下同）八十九年二月十七日下午五時
    許，在嘉北公路與麻太公路之十字路口附近之自助餐店旁，徒手竊得不詳姓名之
    人所有、未上鎖之腳踏車一輛，以之為作案工具，於同日下午五時四十分許，騎
    乘腳踏車、攜帶客觀上具有殺傷力，足供兇器使用之螺絲起子、管板手、鑿子、
    鐵剪以及手電筒，前往嘉義縣太保市○○路二○○號之張琇瑩住處附近，循張琇
    瑩住處相鄰空屋爬上張琇瑩屋頂上，以鐵剪剪斷該屋四樓之鐵窗，而後逾越該安
    全設備侵入屋內（侵入住宅部分未據告訴），至二樓房內竊得內含翠玉手鐲之皮
    包一只，旋為屋主張琇瑩之子發覺告訴張琇瑩後，張琇瑩即高聲呼叫抓賊，乙○○即循原路線逃離該屋後，並騎乘上開腳踏車逃跑，張琇瑩之小叔甲○○因聞抓
    賊之喊叫聲隨即追出，並向路人借用機車追趕，而於太保市過溝里二八號前追及
    ，乙○○又為脫免逮捕而與甲○○相互扭打而當場施強暴於甲○○，致甲○○受
    有右膝紅腫、右前臂擦傷等傷害（傷害部分未據告訴），嗣經旁人合力圍捕而送
    交警察局，並扣得乙○○所有供犯罪所用之螺絲起子、管板手、鑿子、鐵剪、手
    電筒各一支及手套一雙。
二、案經嘉義縣警察局移送臺灣嘉義地方法院檢察署檢察官偵查起訴
      理      由
一、訊據上訴人即被告乙○○對於其於右揭時間攜帶作案工具，以鐵剪剪斷房屋四樓
    之鐵窗，而後逾越該安全設備侵入張琇瑩住處屋內竊取財之事實坦承不諱，惟否
    認其有何偷取腳踏車及為脫免逮捕而傷害甲○○情事，辯稱：腳踏車不是偷的，
    是伊自己的，之前因其所有販售水果用之小貨車在現場附近，怕警員把小貨車查
    扣，始稱竊取腳踏車，又其僅要逃跑，並無傷害甲○○，伊騎腳踏車要照原來的
    路線逃走，甲○○騎機車來撞伊，結果伊被撞倒在地上爬不起來，他自己也摔倒
    ，他的傷不是伊打的云云。
二、經查：
(一)前揭被告竊取腳踏車之事實，業據被告於警訊時供稱：「腳踏車一輛我不知道是
    誰的」、「我是從嘉北公路與麻太公路的十字路旁一家自助餐店旁牽（該輛腳踏
    車）來騎乘的」；在偵查中供稱：「八十九年二月十七日下午五時在二麻太路二
    ○○號附近偷的，偷來當交通工具」；及在原審調查時供稱：「我有去（張琇瑩
    住處）偷，我先去太保市○○路二○○號附近竊取不知名者腳踏車一輛後，至張
    琇瑩住處偷東西」、「我是徒手偷腳踏車的」等語（見警卷第二頁、偵查卷第八
    頁、一審卷第二十四、二十五頁），足見腳踏車一輛確是被告所竊取者，並有該
    腳踏車一輛扣案在卷可證。又被告自承其係以販賣水果為生，並有小貨車一輛以
    為工具，則衡諸一般事理，腳踏車只供短程通行代步之用，而本案被告並非居住
    於嘉義縣市，其既有小貨車可用，豈有可能騎乘腳踏車為販售水果代步之用？被
    告嗣於原審審理翻異前供，辯稱：該輛腳踏車係向一流動商所購等語，舉出證人
    丁○○證明此事（見本院上更一卷第三十二頁），但丁○○為其同居人，為丁○○供述在卷，難免有偏頗，所為之證詞，顯係事後迴護被告之詞，不足採信，被
    告所辯：腳踏車不是偷的，是伊自己所有的云云，純屬卸責之詞，要不足採。
(二)前揭被告竊盜張琇瑩財物之事實，迭據被告於警訊、偵查中、原審及本院審理時
    供承不諱，核與被害人張琇瑩、甲○○指述之情節相符，並有螺絲起子、管板手
    、鑿子、鐵剪、手電筒各一支及手套一雙扣案，及扣押書一紙、贓物認領保管單
    一紙、照片六張附卷可資佐證。又被告為脫免逮捕而施強暴於甲○○之事實，業
    據被告於偵查中坦承：「他（即甲○○）以機車撞倒腳踏車，他們壓住我，我們
    扭打在一起」等語，核與甲○○於警訊時證稱：「．．明輝就還手反抗與我扭打
    在地上．．」；在本院前審調查時陳稱：「我攔路人借機車去追，到一條巷子攔
    到被告，有用機車撞倒他，他倒在地上爬起來要逃跑時有扭打」、「我機車沒有
    倒，我的傷是被告打的」等語相符（見本院上訴卷第三十八頁正反面），據甲○○於本院審理時指稱：「是我外甥看到，叫他媽媽，我是聽我大嫂叫，才出來的
    ，只看到被告背影，可很清楚看到，我先以跑的追，被告均我視線內，後來我即
    向路人借機車追，被告仍在我視線內，我是追到太保市過溝里才追到，追到被告
    後，被告就與我打起來，後來正好警局小隊長帶其太太看病經過，看到我們在打
    架，才加入將被告捉起來，約追了一百公尺」（見本院上更一卷第三十三、三十
    四頁），被告於逃跑時，始終尚在甲○○之跟蹤追躡中，未脫離甲○○的視線，
    且甲○○受傷，亦有臺灣省立朴子醫院所出具朴醫診字第八九一○二八號驗傷診
    斷書一紙在卷可佐（見警卷第十頁），足見被告為脫免逮捕而施強暴於甲○○甚
    明，被告辯稱：其未施強暴傷害甲○○乙節，為卸責之詞，亦不足採。至被害人
    張琇瑩於原審調查時雖稱其於發覺被告時，被告曾施以脅迫，惟此部分事實為被
    告所否認，且被害人張琇瑩於警訊、偵查時皆未論及，尚難僅憑被害人之指述，
    遽論被告有施脅迫於張琇瑩情事，附此敘明。
(三)又被告竊盜時間為下午五時四十分許，經原審向氣象局函查，當天之日落時間應
    為下午五時五十三分左右，有臺灣地區該日之日出日沒時刻可憑（見一審卷第二
    十一頁），且告訴人張琇瑩亦於原審證稱當時尚未天黑云云，雖被告於原審稱當
    時已天黑云云，惟仍依上述證據認其著手侵入住宅時尚屬日間，合為敘明。綜上
    所述，本件事證明確，被告犯行堪以認定。
三、按刑法第三百二十一條第一項第二款所謂安全設備，係指依社會通常觀念足認為
    防盜之設備而言。另同法同項第三款之攜帶兇器竊盜罪，係以行為人攜帶兇器竊
    盜為其加重條件，此所謂兇器，其種類並無限制，凡客觀上足對人之生命、身體
    、安全構成威脅，具有危險性之兇器均屬之，且祇須行竊時攜帶此種具有危險性
    之兇器為已足，並不以攜帶之初有行兇之意圖為必要。被害人張琇瑩住宅四樓之
    鐵窗，自係屬安全設備，另螺絲起子、管版手、鑿子、鐵剪為足以殺傷人生命、
    身體之器械，顯為具有危險性之兇器。又刑法第三百三十條加重強盜罪，不僅指
    刑法第三百二十八條第一項、第二項之強盜罪而言，即依同法第三百二十九條以
    強盜論者，亦包括之，如犯準強盜罪而有第三百二十一條第一項各款情形之一，
    即應依第三百三十條論處（最高法院八十二年度臺上字第五七七號判例可資參照
    ）。
四、核被告竊取腳踏車部分所為，係犯刑法第三百二十條第一項之竊盜罪；又被告攜
    帶凶器、毀越安全設備竊取侵入張琇瑩住處竊取財物，而後為脫免逮捕而施強暴
    於甲○○所為，核係犯刑法第三百二十九條之準強盜罪，而其有刑法第三百二十
    一條第一項第二款及第三款之情形，應論以刑法第三百三十條第一項之加重強盜
    罪。公訴人認被告係犯刑法第三百二十九條之準強盜罪，容有未洽，起訴法條應
    予變更。又被告竊取腳踏車不久即前往被害人家中，是被告竊車應為前往張琇瑩
    之處竊盜，而為代步工具，是上開二罪間，應有方法結果之牽連關係，應依較重
    之加重強盜罪論處。原審依刑法第三百二十條第一項、第三百二十一條第一項第
    二款、第三款、第三百二十九條、第三百三十條第一項（原判決漏載第一項）、
    第五十五條後段、第三十八條第一項第二款，並審酌被告素行、犯罪動機、造成
    危害犯後卸詞卸責之犯後態度等一切情狀，量處被告有期徒刑六年，扣案之螺絲
    起子、管板手、鑿子、鐵剪、手電筒各一支及手套一雙係被告所有供犯罪所用之
    物，業據被告供陳在卷，依刑法第三十八條第一項第二款宣告沒收，認事用法及
    量刑均無不當。被告上訴意旨否認其有竊取腳踏車及為脫免逮捕對甲○○施暴之
    犯行而指摘原判決不當，為無理由，應予駁回。
五、據上論斷，應依刑事訴訟法第三百六十八條，判決如主文。
本案經檢察官劉欽銘到庭執行職務。
中  華  民  國      八  十  九      年      十二      月      二十      日
                                臺灣高等法院臺南分院刑事第五庭
                                    審判長法官  蔡    長    林
                                          法官  曾    平    杉
                                          法官  李    文    福
右正本證明與原本無異。
如不服本判決，應於判決送達後十日內向本院提出上訴狀，其未敘述理由者並應於提
出上訴狀後十日內向本院補提理由書（應附繕本）。
                                    法院書記官  李    培    薇
中  華  民  國      八  十  九      年      十二      月      廿一      日
附錄本案論罪科刑法條全文：
刑法第三百二十條第一項：意圖為自己或第三人不法之所有，而竊取他人之動產者，
                        為竊盜罪，處五年以下有期徒刑、拘役或五百元以下罰金
                        。
刑法第三百二十一條第一項：犯竊盜罪而有左列情形之一者，處六月以上五年以下有
      期徒刑：
                  第二款：毀越門扇、牆垣或其他安全設備而犯之者。
                  第三款：攜帶兇器而犯之者。
刑法第三百二十九條：竊盜或搶奪，因防護贓物、脫免逮捕或湮滅罪證而當場施以強
                    暴、脅迫者、以強盜論。
刑法第三百三十條第一項：犯強盜罪而有第三百二十一條第一項各款情形之一者，處
                        五年以上十二年以下有期徒刑。
                第二項：前項之未遂犯罰之。


司法院資訊處製作；財團法人民間司法改革基金會備份。
